【裁判字號】    99,台上,577
【裁判日期】    990128
【裁判案由】    違反毒品危害防制條例
【裁判全文】
最高法院刑事判決              九十九年度台上字第五七七號
上  訴  人  甲○○
            乙○○
共      同
選任辯護人  邱創舜律師
上列上訴人等因違反毒品危害防制條例案件，不服台灣高等法院
中華民國九十七年一月十六日第二審判決（九十五年度上訴字第
三七八八號，起訴案號：台灣台北地方法院檢察署九十三年度偵
字第九二一九、九六００、一一一００號），提起上訴，本院判
決如下：
    主  文
原判決撤銷，發回台灣高等法院。
    理  由
本件原判決認定上訴人甲○○與其前妻即上訴人乙○○均明知Ｋ
他命（Ketamine）為毒品危害防制條例所明定列管之第三級毒品
，不得非法持有、運輸及販賣，亦屬懲治走私條例公告不得私運
進口之管制物品，竟基於運輸、私運第三級毒品Ｋ他命進口及販
賣第三級毒品Ｋ他命之概括犯意聯絡，由甲○○與劉建承（所犯
運輸第三級毒品罪，業經判刑確定）於民國九十三年二月中旬，
基於共同運輸、私運Ｋ他命入境之犯意聯絡，集資美金十萬元，
於九十三年三月四日分乘中華航空及長榮航空班機前往馬來西亞
吉隆坡之麗晶飯店會合後，共同向姓名年籍不詳、馬來西亞籍綽
號「志忠」之成年男子，購得十公斤之Ｋ他命，得手後甲○○先
行返國安排知情之乙○○及乙○○之母劉月美（另案通緝中），
於九十三年三月十一日，以陪同不知情之石濱實（乙○○之繼父
，劉月美之夫）看病為詞，搭機飛往馬來西亞吉隆坡之麗晶飯店
後，經甲○○指示劉建承，將購得之十公斤之Ｋ他命交予乙○○
、劉月美，於同年月十二日運輸、私運入境，並由甲○○至機場
接應，將十公斤之Ｋ他命，攜回住處。迨劉建承於翌日返國後，
各分得五公斤之Ｋ他命。甲○○得手後，又與乙○○基於共同連
續販賣Ｋ他命之概括犯意聯絡，先後於九十三年三月十四日及同
年月十五日，每一百公克新台幣（下同）六萬五千元左右之價格
，售與綽號「小黑」、「智國」、「小偉」共計七百十一點六公
克，得款合計四十六萬二千五百元。甲○○、乙○○又承前運輸
、私運毒品進口之犯意聯絡，以五十萬元代價，委由劉月美於九
十三年四月六日再度搭機前往馬來西亞，取得甲○○另購得之第
三級毒品Ｋ他命二十公斤，而於同年月八日以同一手法運輸、私
運入境，並置於甲○○之台北縣三重市○○街之住處及台北市○
○街二十二號二樓之辦公處所內，經警循線於上開處所扣得如原
判決附表二所示之Ｋ他命九包等情，因而撤銷第一審之不當科刑
判決，改判仍依毒品危害防制條例第四條第三項、懲治走私條例
第二條第一項，刑法第五十五條前段、刑法修正前關於牽連犯、
連續犯之規定，論處甲○○、乙○○共同連續販賣第三級毒品各
罪刑（甲○○為累犯），並為相關之沒收宣告，固非無見。
惟查(一)、已受請求之事項未予判決，其判決當然為違背法令。刑
事訴訟法第三百七十九條第十二款定有明文。又毒品危害防制條
例所稱之運輸毒品罪，係指單純運輸並無他項目的者而言，若以
販賣目的而從事於搬運之行為，仍應分別情形，成立意圖販賣而
持有或販賣之罪。又販賣毒品罪，不以販入之後復行賣出為構成
要件，祇須以營利為目的將毒品販入或賣出，有一於此，其犯罪
即告成立。本件公訴意旨已明指：甲○○與劉建承於九十二年二
月間共同集資美金十萬元前往馬來西亞購買Ｋ他命十公斤，並共
同運輸、私運入境。甲○○復單獨於九十四年四月初，至馬來西
亞購買Ｋ他命二十公斤，而以五十萬元之代價，委由劉月美以同
一手法運輸、私運等情。第一審法院就甲○○兩度至馬來西亞吉
隆坡購買Ｋ他命之犯行部分未予判決，已有未當，原審於撤銷改
判時，未予糾正，僅敘明「甲○○、乙○○所為，係犯毒品危害
防制條例第四條第三項之運輸、販賣第三級毒品罪及懲治走私條
例第二條第一項私運管制物品進口罪。被告二人與劉建承、劉月
美間，就九十三年三月間運輸、私運毒品Ｋ他命進口犯行，被告
二人就販賣毒品Ｋ他命之犯行、被告二人與劉月美、『冠博』之
間，就九十三年四月間運輸、私運毒品Ｋ他命入境犯行，均各有
犯意聯絡及行為分擔，均為共同正犯。被告甲○○、乙○○於九
十三年三月十二日、四月八日，二度自馬來西亞運輸、私運Ｋ他
命進口，另於九十三年三月十四日、十五日，先後多次販賣Ｋ他
命予『小黑』、『智國』、『小偉』等犯行，均係時間緊接，罪
名與犯罪構成要件相同，顯係基於概括犯意而為，應依修正前刑
法第五十六條連續犯規定，分別論以一罪，並各加重其刑」等語
（見原判決第二十六頁第十五行起），而於甲○○於九十三年三
月四日與劉建承共同購買Ｋ他命委由乙○○、劉月美運輸、走私
及單獨於九十四年四月初購買Ｋ他命委由劉月美運輸、走私之犯
行，未予審究，自有已受請求之事項未予判決之違誤。(二)、刑事
訴訟法第一百五十九條之二所謂「具有較可信之特別情況」，係
指證人於檢察事務官、司法警察官或司法警察調查中所為之陳述
，與審判中不符，而其先前之陳述，從客觀上之環境或條件等情
況加以觀察，有足以取代審判中反對詰問之可信性保證者而言。
此具有較可信之特別情況，應依其陳述時外部之客觀情況，為綜
合比較判斷，不得僅以證人之先前陳述與案發時間接近，尚無時
間思為匿飾、增減，或勾串供詞等情，為認定之依據；否則警詢
中之陳述恆較審判中接近案發時間，均可採為論罪之依據，無異
剝奪被告在審判中詰問證人之權利，有悖於直接審理主義及言詞
審理主義之精神，無以實現程序正義。原判決認定甲○○有事實
欄所載之運輸、私運Ｋ他命入境之犯行，係依憑共同被告乙○○
於警詢中證述：甲○○託其運輸、私運毒品Ｋ他命入境各情，為
論罪之主要論據（見原判決第十三頁倒數第七行、第十八頁倒數
第七行）。但證人乙○○於審理中已否認有與甲○○運輸、私運
Ｋ他命入境等語（見第一審卷一第二二五頁第十八行起）。與其
警詢中所為之陳述不符，原判決未詳述該證人於警詢中陳述時之
外部客觀情況，為綜合之判斷，以論述先前之陳述如何足以取代
審判中反對詰問之具有較可信之特別情況，而具有證據能力之依
據，徒以證人之先前陳述與案發時間接近，尚無時間思為匿飾、
增減，或勾串共同被告或證人，其動機較為純正等情，為認定有
證據能力之依據，自欠允當。原判決另以共同被告劉建承於警詢
及偵查中之供述為乙○○共同運輸、私運Ｋ他命入境為論罪之主
要論據（見原判決第九頁第十四行起）。但原審又以劉建承之上
開供述仍有不足，認有以證人之身分予以訊問，並予乙○○以詰
問機會之必要，而命於九十七年一月二日之審判期日到庭，但審
理中就乙○○之參與運輸、私運Ｋ他命犯行，並未為任何之訊問
，此有該審判筆錄可按。此項疏誤，無異於剝奪被告在審判中詰
問證人之權利，而有未洽。甲○○、乙○○上訴意旨指摘原判決
不當，尚非全無理由，應認有撤銷發回更審之原因。至原判決理
由參不另為無罪之諭知部分，因公訴人認與前揭論罪科刑部分，
具有刑法修正前連續犯之裁判上一罪關係，基於審判不可分原則
，爰一併發回，附此敘明。
據上論結，應依刑事訴訟法第三百九十七條、第四百零一條，判
決如主文。
中    華    民    國  九十九  年    一    月  二十八  日
                      最高法院刑事第五庭
                          審判長法官  陳  正  庸
                                法官  林  秀  夫
                                法官  宋      祺
                                法官  陳  祐  治
                                法官  林  瑞  斌
      本件正本證明與原本無異
                                      書  記  官
中    華    民    國  九十九  年    二    月    四    日
                                                      K

司法院資訊處製作；財團法人民間司法改革基金會備份。
